【裁判字號】    98,交易,272
【裁判日期】    981211
【裁判案由】    竊盜等
【裁判全文】
臺灣桃園地方法院刑事判決             98年度交易字第272號
公  訴  人  臺灣桃園地方法院檢察署檢察官
被      告  甲○○
上列被告因竊盜等案件，經檢察官提起公訴（九十八年度偵字第
一八二○七號），被告於準備程序中就被訴事實為有罪之陳述，
本院合議庭裁定由受命法官獨任進行簡式審判程序審理後，判決
如下：
    主  文
甲○○竊盜，累犯，處有期徒刑柒月。又服用酒類，不能安全駕
駛動力交通工具而駕駛，累犯，處有期徒刑陸月。應執行有期徒
刑拾壹月。
    事  實
一、甲○○前因竊盜案件，經臺灣士林地方法院於民國98年3 月
    23日以九十八年度易字第一○三號判決判處有期徒刑四月確
    定，於98年6 月17日縮刑期滿執行完畢出監。詎仍不知悔改
    ，明知飲用酒類後不得駕駛動力交通工具，竟於98年8 月30
    日下午4 時許，在台北市○○區○○路12號路旁飲酒至當日
    下午5 時30分許，已達不能安全駕駛動力交通工具之程度後
    ，另意圖為自己不法之所有，見陳良安將其租用之車牌號碼
    9013-JJ 號汽車停放在該地，即以不詳方法打開車門而駕駛
    上開車輛離去，擬前往桃園市區，惟行駛至國道一號高速公
    路南下四十五公里處時（屬桃園縣蘆竹鄉），因不勝酒力，
    將上開車輛停放在該路段之路肩後，醉倒於駕駛座上，嗣於
    翌日上午10時36分許，國道公路警察巡邏至該處發現有異，
    將甲○○搖醒並施以酒測，當場測得其呼氣酒精濃度高達每
    公升一點四○毫克而悉上情。
二、案經國道公路警察局第一警察隊報請臺灣桃園地方法院檢察
    署檢察官偵查起訴。
    理  由
一、被告甲○○所犯之刑法第三百二十條第一項竊盜罪及同法第
    一百八十五條之三之公共危險罪，均非死刑、無期徒刑、最
    輕本刑為三年以上有期徒刑之罪或高等法院管轄第一審案件
    ，而於準備程序進行中，被告先就被訴事實均為有罪之陳述
    ，經告知簡式審判程序之旨，並聽取公訴人及被告之意見後
    ，由本院合議庭以裁定由受命法官獨任行簡式審判程序，核
    先敘明。
二、訊據被告甲○○就前揭竊盜、公共危險犯行，於警詢及本院
    審理中均坦承不諱，並有被害人即證人陳良安於警詢及偵查
    中之證述、贓物認領保管單及車牌號碼9013-JJ 號汽車照片
    （見偵查卷第8至9頁、第41頁、第18頁）附卷可稽。又依交
    通部運輸研究所79年8 月對駕駛人行為之研究指出，吐氣每
    公升酒精含量零點二五毫克等於血液中酒精濃度百分之零點
    零五（亦即每一百毫升血液中含五十毫克酒精），血液中酒
    精濃度到達百分之零點零三至百分之零點零五時，對駕駛能
    力之影響為：多數駕駛人心境逐漸變幻不定、視覺與反應靈
    敏性減弱、對速度及距離的判斷力差；對心理行為之影響為
    ：觀察力逐漸欠缺、心情漸輕鬆、自信心增加、多話、精神
    狀態處於陶醉感。血液中酒精濃度到達百分之零點零五至百
    分之零點零八時，對駕駛能力之影響為：反應遲鈍、駕駛能
    力受損、遲而不決或決而不行；對心理行為之影響為：情緒
    鬆散、感情與行為趨向誇張、肌肉不協調、精神處於興奮狀
    態。血液中酒精濃度到達百分之零點零八至百分之零點一五
    時，對駕駛能力之影響為：判斷力嚴重受到影響、體能與精
    神協調受損、駕駛之體能困難增加；對心理行為之影響為：
    產生情緒異常現象、步伐不平穩、言語不清、反應惡劣、記
    憶及判斷力受損、精神處於錯亂狀態。血液中酒精濃度超過
    百分之零點一五，對駕駛能力之影響為：視線搖晃、駕駛已
    進入恍惚狀態、判斷及理解遭到扭曲、駕駛不穩定；對心理
    行為之影響為：意識不明、嘔吐、站、走及講話困難、責任
    感喪失、精神處於麻痺狀態。血液中酒精濃度超過百分之零
    點五，對駕駛能力之影響為：無法開車；對心理行為之影響
    為：爛醉如泥、失去知覺可能致死、精神處於昏睡狀態。而
    被告為警查獲後所測得之呼氣酒精濃度高達每公升一點四○
    毫克乙情，有酒精濃度測定紀錄表在卷可考（見偵查卷第7
    頁），換算血液中酒精濃度值為百分之零點二八，揆諸上開
    研究結果，堪認被告當時已因酒精而使其正常駕駛能力受到
    影響。再參酌警員觀察被告遭查獲時之生理協調平衡情形，
    被告係將上開汽車停放在高速公路路肩睡覺，且對員警之詢
    問有語無倫次、多話等情形，有刑法第一百八十五條之三案
    件測試觀察紀錄表在卷可參（見偵查卷第13頁），且員警對
    其施以生理協調平衡檢測時，被告均不合格，亦有汽車駕駛
    人酒後生理協調平衡檢測紀錄表在卷足佐（見偵查卷第14頁
    ），而被告係在其遭警查獲前不詳時間即已駕駛上開車輛至
    高速公路路肩停車，堪認被告於駕駛上開汽車時，確有已達
    不能安全駕駛之程度甚明。綜上，本件事證明確，被告犯行
    均堪予認定，均應依法論科。
三、核被告所為，係犯刑法第三百二十條第一項之竊盜罪及同法
    第一百八十五條之三之服用酒類不能安全駕駛動力交通工具
    而駕駛罪。被告有事實欄所載之前科紀錄及執行情形，有臺
    灣高等法院被告前案紀錄表在卷足憑，其於徒刑執行完畢後
    五年內故意再犯上揭兩件有期徒刑以上之罪，均為累犯，均
    應依刑法第四十七條第一項之規定加重其刑。又被告所犯上
    開二罪間，犯意各別，行為互殊，應分論併罰。爰審酌被告
    曾有多次竊盜、公共危險前科，竟又貪圖他人汽車供己使用
    ，且其酒醉駕車行為有害於交通安全，對他人生命、身體、
    財產均造成危險，惟念其所竊得之汽車業已由被害人領回，
    犯罪所生危害尚屬有限，且其犯後能坦承犯行，態度良好及
    其犯罪之手段、目的、生活狀況與公訴人就被告所犯公共危
    險罪部分具體求處有期徒刑六月等一切情狀，認公訴人就被
    告所犯竊盜罪部分，求處有期徒刑一年二月，尚屬過重，爰
    分別量處如主文所示之刑，並定其應執行之刑，以示懲儆。
四、按竊盜犯及與竊盜案件有關之贓物犯，其應執行之刑未達一
    年以上者，不適用竊盜犯贓物犯保安處分條例，為該條例第
    二條第四項所明定。又本條例所稱應執行之刑，限於因犯該
    條例所定之竊盜罪或贓物罪所定之應執行刑（最高法院九十
    六年度台非字第三三六號判決要旨參照）。公訴人另以被告
    有多次竊盜前科，復犯本案犯行，建請本院諭知被告刑前強
    制工作。惟查，本院就被告所犯之竊盜罪諭知應執行之刑並
    未達一年以上，依首開說明，即無適用竊盜犯贓物犯保安處
    分條例之規定宣付保安處分之餘地。又按竊盜犯贓物犯保安
    處分條例第三條第一項關於竊盜犯、贓物犯令入勞動場所強
    制工作之規定，旨在對於竊盜犯、贓物犯之習慣性犯者，強
    制從事勞動，以養成正確之工作習慣及謀生觀念，使能適應
    社會生活，而達教化、治療之目的。行為人有無令入勞動場
    所強制工作之必要，應審酌其行為之常習性、嚴重性、危險
    性及對未來行為之期待性，依比例原則決定之。且保安處分
    係針對受處分人將來之危險性所為之處置，以達教化、治療
    之目的，為刑罰之補充制度。我國現行刑法採刑罰與保安處
    分雙軌制，係在維持行為責任之刑罰原則下，為協助行為人
    再社會化之功能，以及改善行為人潛在之危險性格，期能達
    成根治犯罪原因、預防犯罪之特別目的。是保安處分中之強
    制工作，旨在對欠缺正確工作觀念或無正常工作因而習慣犯
    罪者，強制其從事勞動，學習一技之長及正確之謀生觀念，
    使其日後重返社會，能適應社會生活。刑法第九十條第一項
    規定對於「有犯罪之習慣或因遊蕩或懶惰成習而犯罪者」之
    宣付強制工作處分，即係本於保安處分應受比例原則之規範
    ，使保安處分之宣告，與行為人所為行為之嚴重性、行為人
    所表現之危險性及對於行為人未來行為之期待性相當之意旨
    而制定，由法院視行為人之危險性格，決定應否令入勞動處
    所強制工作，以達預防之目的。所謂「有犯罪之習慣」則指
    對於犯罪以為日常之惰性行為，乃一種犯罪之習性，至所犯
    之罪名為何，是否同一，則非所問；而行為人是否構成累犯
    ，尤非決定其是否有犯罪習慣之唯一標準（最高九十五年度
    台上字第六五七一號、同院九十五年度台上字第六四四六號
    判決意旨參照）。查被告雖有多次竊盜前科，有臺灣高等法
    院被告前案紀錄表在卷可稽，然衡酌被害人遭竊之汽車已經
    領回，堪認情節尚非重大，且被告犯後坦承犯行，是依比例
    原則，綜合其所為行為之嚴重性、所表現之危險性及對其未
    來之期待性等情以觀，量處如主文所示之刑，已與被告犯行
    之可罰性相當，又卷內並無其他積極之證據足認諭知被告強
    制工作，乃係矯正其竊盜犯行之唯一方法，且公訴人復未舉
    證被告有何犯罪習慣，或係因遊蕩或懶惰成習而犯罪之實據
    ，是本件亦無宣告強制工作之必要，附此敘明。
據上論斷，應依刑事訴訟法第二百七十三條之一第一項、第二百
九十九條第一項前段，刑法第三百二十條第一項、第一百八十五
條之三、第四十七條第一項、第五十一條第五款，刑法施行法第
一條之一，判決如主文。
本案經檢察官馮浩庭到庭執行職務。
中    華    民    國    98    年    12    月    11    日
                  刑事第十二庭  法  官  李文娟
以上正本證明與原本無異。
如不服本判決應於收受判決後10日內向本院提出上訴書狀，並應
敘述具體理由；其未敘述上訴理由者，應於上訴期間屆滿後20日
內向本院補提理由書（均須按他造當事人之人數附繕本）「切勿
逕送上級法院」。
                                書記官  蕭秀蓉
中    華    民    國    98    年    12    月    11    日
附錄論罪科刑依據之法條：
刑法第三百二十條第一項
刑法第一百八十五條之三


司法院資訊處製作；財團法人民間司法改革基金會備份。
